【裁判字號】    90,交訴,97
【裁判日期】    900927
【裁判案由】    肇事遺棄罪等
【裁判全文】
臺灣桃園地方法院刑事判決                            九十年度交訴字第九七號
    公  訴  人  臺灣桃園地方法院檢察署檢察官
    被      告  己○○
右列被告因肇事遺棄罪等案件，經檢察官提起公訴（九十年度偵字第一二六五號）本
院判決如左：
    主  文
己○○因過失傷害人，處有期徒刑參月；又駕駛動力交通工具肇事，致人受傷而逃逸
，處有期徒刑拾月。應執行有期徒刑壹年。
    事  實
一、己○○於民國八十九年十二月二十四日下午，駕駛車牌號碼八Ｇ—四六三三號自
    用小客車，沿桃園縣大園鄉○○○○○路，由南崁往大園方向行駛（公訴人誤載
    為由大園往竹圍方向行駛），而於當日下午約六時三十分許，行經桃園縣大園鄉
    ○○村○○路海口廟前，本應注意駕駛小客車時，應注意車前狀況，隨取採取必
    要之煞車、閃避安全措施，而依當時天晴、夜間有照明、路面狀態乾燥、無缺陷
    、無障礙物且視距良好等一切情形，又無不能注意之情事，竟疏未注意及此，適
    有甲○○騎乘車號ＮＯＴ—三八二號重型機車後搭載丙○○，延上開西部濱海公
    路，由大園往南崁方向行駛，適行經該路口依當時綠燈號誌左轉欲往漁港方向繼
    續行駛，己○○因未注意已經超越該路口中心線之甲○○所駕機車，即以上開小
    客車之右前方從後撞及該機車之右後方，致機車後座之丙○○跌倒後受有薦股部
    骨折之傷害。己○○明知有撞擊機車致該車後座乘客受傷之情事，竟未停車察看
    及為必要之救護措施，反另行起意，延同路直行高速駕駛逃離現場。嗣當時丁○○駕車行駛於己○○之同向後方，車上並搭載其女戊○○及其妻乙○○，三人正
    目睹車禍發生情形及肇事逃逸經過，丁○○見狀即迅速駕車從後追趕肇事車輛，
    並於記下車牌號碼後，返回前開事故地點，搭載甲○○、丙○○報警處理，警方
    始循該車號查獲上情。
二、案經丙○○訴由桃園縣警察局大園分局報告臺灣桃園地方法院檢察署檢察官偵查
    起訴。
    理  由
一、訊據被告己○○除自承係右開車輛之所有人及使用人外，就右揭犯罪事實均矢口
    否認，辯稱：伊當天事故發生時，正在家中睡覺，雖車身有刮痕，惟該車前方保
    險桿係被公司堆土機撞到及停在路邊遭其他車輛撞倒、後方保險桿及駕駛座車門
  ，則分係在工廠及家裡倒車時擦撞所致，伊未曾駕車撞倒丙○○，也沒有肇事逃
    逸云云。惟查：
  （一）本件車禍之發生，確係車號八Ｇ—四六三三號自小客車撞及證人甲○○所騎
        乘ＮＯＴ—三八二號重型機車一節，業據目擊證人乙○○於警訊、檢察官偵
        訊時（見偵查卷第十一頁背面、第十二頁、第三十頁背面參照）及證人戊○○、丁○○於本院庭訊時一再證述明確，乙○○於本院九十年六月二十七日
        調查時再證稱：「‧‧‧，當時我們車子本來在等紅燈，我們是停在路口的
        第二台車，且在內側車道，而八Ｇ—四六三三號汽車是停在外側車道第一台
        車。等到紅燈轉為綠燈後，我前面的車子就往前開，並已開過路口，而對向
        亦有許多左轉的車子已經轉過了，突然看到八Ｇ-四六三三號車子撞到機車
        尾部，而且機車倒地，我發現那台八Ｇ—四六三三號車子並沒有停車下來，
        反而加速往前開，我先生就開著車子追他，我還有看到我先生已經開到時速
        壹佰三十公里，後來追到約僅有一個車身的距離，我就看到他的車號是八Ｇ
        —四六三三號，我還請我先生及我女兒看車牌英文字母是否為八Ｇ—四六三
        三號，他們也都很肯定這個號碼。‧‧‧。」、「（問：你是否很確定當初
        撞到丙○○的車子是車號八Ｇ—四六三三號的車子？）我很確定，而且我當
        時看到的是棕色的福特汽車，就像偵查卷附的照片且那台車子晚上看起來還
        亮亮的。」等語（本院該日訊問筆錄參照）；及證人丁○○及戊○○於本院
        九十年七月十七日調查時亦分別證稱：「‧‧‧，綠燈一亮起外側車道的第
        一台車子就撞到一台對向左轉的機車，該車撞到機車後並沒有停車，反而加
        速行駛，我發現他沒有停車，我就跟在他的車後追他，追他追了大約有三公
        里，且時速高達一百三十公里，後來撞到機車的那輛車（福特、棕色、二千
        ＣＣ），準備要等紅燈車速減慢，我才追上剩一部車的距離。我有看的很清
        楚哪台車的車號，並請我女兒（戊○○）幫我確認，那台車的車號就是八Ｇ
        ─四六三三號。」；「那天是爺爺的生日，我做在爸爸車上後座的中間，看
        見有一台車子撞到左轉的機車後，就加速往前開，爸爸就開車去追，追了很
        久才追上那台車，媽媽就叫我往前幫忙看車牌號碼，我有看到車牌號碼就是
        八Ｇ─四六三三號，那台車是棕色的車子。」（本院該日訊問筆錄參照）等
        語。衡情證人乙○○、丁○○、戊○○三人與被告素昧平生，認不可能係栽
        贓誣陷被告故意而為，且證人乙○○、丁○○之子前亦因車禍肇事者逃離現
        場未及時送醫急救而生死亡結果，致於目賭本件事故發生後，始見義勇為、
        不顧己身安危立即隨後追趕而記下肇事車牌號碼，且三人均一致指稱相同之
        車牌號碼，亦斷無誤認或記錯之可能；而證人戊○○雖年僅十歲，惟其除就
        被告所駕肇事車輛之車牌號碼能夠清楚記憶外，其於本院九十年七月十七日
        調查時，就本院臨時所訊問之自家用車車牌號碼亦能記憶清晰正確答覆（有
        本院訊問筆錄一份可稽），足認證人戊○○之證述絕非信口胡言。再被告所
        有之八Ｇ—四六三三號自小客車，係淺棕色、福特廠牌之汽車，亦有該車之
        行車駕駛執照影本、車籍作業系統—查詢認可資料各乙紙及車身照片九紙附
        卷可稽（偵查卷第十四頁、第十七頁、第二十頁至第二十一頁、第二十三頁
        參照），均與證人最初所指肇事車輛之車型及特徵大致相符，益證證人所指
        非屬子虛；再證人乙○○、丁○○、戊○○三人在具結負偽證罪處罰之心理
        壓力下，尤堅稱上情，且證述情節完全相符，告訴人丙○○於本院審理時亦
        陳稱證人三人確係於事故發生到現場載其送醫報警並立即告知上開肇事車輛
        之車牌號碼，有本院九十年九月五日審理筆錄一份可按，益證證人乙○○、
        丁○○、戊○○三人之證言，確實真實可採。
   (二）雖被告一再辯稱當日在家，未開車出門伊絕無肇事後逃逸云云，惟查證人乙○○、丁○○、戊○○三人已證述被告所有上開車輛確為現場肇事車輛，已
        如前述；且經本院勘驗該八Ｇ—四六三三號自小客車車身上之擦痕，核與被
        撞機車ＮＯＴ—三八二號受創位置及證人乙○○等人所證述之撞擊位置相符
        ，亦有本院九十年六月二十七日勘驗筆錄一份可稽；再被告於檢察官偵查時
        ，自願接受測謊，經法務部調查局以控制問題法及混合問題法，就「渠不知
        被害人騎乘的機車是何人所撞」、「渠沒有駕車撞及被害人騎乘之機車」等
        問題，均呈情緒波動反應，研判有說謊，此有該局九十年四月三十日（９０
        ）陸（三）字第９００２０５６３號鑑定通知書一紙在卷可按（偵查卷第四
        十五頁參照）；而被告自警訊始及偵審中均一再堅稱所有之八Ｇ—四六三三
       號自小客車平常均係由其使用，雖偶借伊弟使用，但八十九年十二月二十四
        日、十二月二十五日兩天，該車並未借人等語，是該車在事故發生當天既未
        借由他人使用，則被告本人於八十九年十二月二十四日肇事當日親自使用其
        所有上開車輛為事實上之惟一可能，綜上所述，被告確係當天駕駛右開車輛
        肇事。其猶空言否認有駕車肇事逃逸云云，自不足採。
  （三）又被告確實於前揭時、地駕駛上開小客車行經肇事地點，未注意甲○○所騎
        乘遵循交通號誌左轉已經過事故路口之ＮＯＴ—三八二號重型機車之車前狀
        況，隨時採取必要之煞車、閃避之安全措施，致從後撞及ＮＯＴ—三八二號
        機車，致告訴人丙○○受傷等情，業據告訴人丙○○自警訊至本院調查時指
        訴綦詳（偵查卷第十頁、本院九十年六月二十七日訊問筆錄參照），核與證
        人即當時搭載丙○○之甲○○及證人乙○○、丁○○、戊○○分別於警訊、
        檢察官偵查及本院調查時證述肇事情節相符（偵查卷第七頁背面至第八頁、
        第十一頁背面至第十二頁、第三十頁背面、本院九十年六月二十七日及同年
        七月十七日訊問筆錄參照），並有道路事故調查報告表乙份及現場與車損照
        片共十六紙在卷可參（偵查卷第十八頁至第二十三頁、第二十四頁參照），
        而告訴人確因本件車禍受有薦骨部骨折之傷害，有敏盛綜合醫院大園分院八
        十九年十二月二十九日診斷證明書一紙附於偵查卷第十三頁可憑，足信為真
        實。按汽車行駛時，駕駛人應注意車前狀況，並隨時採取必要之安全措施，
        道路交通安全規則第九十四條第三項定有明文。本件被告於上開時、地駕駛
        小客車，自應遵守上開規定，而參之當時天晴、夜間有照明、路面狀態乾燥
        、無缺陷、無障礙物且視距良好等一切情形，又無不能注意之情事，竟疏未
        注意及此，致告訴人因而受傷，被告就本件事故之發生顯有過失甚為明確。
        又被告之過失行為與告訴人受傷間亦有因果關係。
  （四）又被告肇事致告訴人受傷後，未為任何必要之救護措施，馬上駕車逃離現場
        ，棄已受傷之告訴人於不顧等情，業據證人乙○○於警訊及本院調查時及證
        人丁○○、戊○○於本院調查時均證述：被告肇事後即變換車道加速逃離現
        場等語翔實（偵查卷第十一頁至第十二頁、第三十頁背面、本院九十年六月
        二十七日、同年七月十七日訊問筆錄參照），上情足信為真實。
    綜上所述，本件被告過失傷害人及肇事逃逸犯行，事證明確，犯行足堪認定，均
    應依法論科。
二、查被告肇事後又駕車駛離現場逃逸，核其所為，係犯刑法第二百八十四條第一項
    前段之過失傷害罪及同法第一百八十五條之四之肇事逃逸罪。其所犯前開二罪間
    ，犯意各別，犯行互殊，應分論併罰。爰審酌被告雖無前科，惟因不思為人為己
    應恪遵各項交通規則以維行的安全，竟因一己放縱發生本件車禍，造成無辜被害
    人受傷，甚於肇事後，為規避刑責逕自離開現場，置他人死生完全不顧，且迄今
    尚未與告訴人達成和解，被害人所受傷勢非輕，且據證人丁○○所述，案發後曾
    在路上發現被告駕駛汽車仍不遵守交通號誌（本院九十年七月十七日訊問筆錄參
    照），且被告於本院庭訊時猶一再斥責被害人，毫無悔意犯後態度尤其惡劣等一
    切情狀，分別量處如主文所示之刑，並定其應執行之刑。
據上論斷，應依刑事訴訟法第二百九十九條第一項前段，刑法第二百八十四條第一項
前段、第一百八十五條之四、第五十一條第五款，罰金罰鍰提高標準條例第一條前段
，判決如主文。
本案經檢察官張春暉到庭執行職務
中      華      民      國    九十   年      九      月    二十七    日
                                  臺灣桃園地方法院交通法庭
                                      審判長法  官  孫 惠 琳
                                            法  官  曾 家 貽
                                            法  官  簡 婉 倫
右正本證明與原本無異。
如不服本判決，應於判決送達後十日內向本院提出上訴狀( 應附繕本 )，上訴於
臺灣高等法院。
                                            書記官  王 泰 元
中      華      民      國    九十      年      十      月      三      日
附錄本案論罪科刑法條
刑法第二百八十四條
因過失傷害人者，處六月以下有期徒刑、拘役或五百元以下罰金，致重傷
者，處一年以下有期徒刑、拘役或五百元以下罰金。
從事業務之人，因業務上之過失傷害人者，處一年以下有期徒刑、拘役或
一千元以下罰金，致重傷者，處三年以下有期徒刑、拘役或二千元以下罰
金。
刑法第一百八十五條之四
駕駛動力交通工具肇事，致人死傷而逃逸者，處六月以上五年以下有期徒
刑。


司法院資訊處製作；財團法人民間司法改革基金會備份。
